【裁判字號】    89,上易,1654
【裁判日期】    890602
【裁判案由】    傷害
【裁判全文】
臺灣高等法院刑事判決                          八十九年度上易字第一六五四號
    上  訴  人
    即  被  告  丙○○
右上訴人，因傷害案件，不服臺灣板橋地方法院，八十九年度易字第七五三號，中華
民國八十九年三月三十日第一審判決（起訴案號：台灣板橋地方法院檢察署八十八年
度偵字第二六八八二號），提起上訴，本院判決如左：
    主    文
上訴駁回。
    事    實
一、丙○○曾於民國（下同）八十二年間，因竊盜等案件，經原審法院判處有期徒刑
    五月，緩刑二年確定。猶不知悔改，於八十八年八月二十三日中午十二時許，在
    其臺北縣中和市○○路八九五號住處，因撫養其罹患重疾之二哥李金魚及為父親
    遺產之問題，與其胞姊乙○○發生口角，丙○○竟基於傷害之故意，徒手並持其
    所有電話及椅子，毆打其姊乙○○，致乙○○右側頭頂血腫二公分×二公分及一
    公分×一公分擦傷、右眼皮瘀腫一公分×一公分、右上唇擦傷○．五公分×○．
    五公分、右膝瘀青二公分×二公分及一公分×二公分之傷害。
二、案經被害人乙○○訴請臺北縣警察局中和分局報請臺灣板橋地方法院檢察署檢察
    官偵查起訴。
    理    由
一、訊據上訴人即被告丙○○矢口否認其有何傷害犯行，辯稱：當天其姊乙○○前往
    其住處，因其扶育其二哥及母親之事而發生爭執，乙○○即出手摑其巴掌，其旋
    即將乙○○推開，乙○○並未受傷，其傷單所載之受傷，應係自殘傷害，且乙○
    ○所以提出告訴，係欲向其訛詐二十萬元等語。
二、經查：右開事實，業據告訴人乙○○指訴綦詳，復有載具乙○○傷情之照片二幀
    及家庭暴力事件驗傷診斷書、靜德醫院診斷證明書各一紙在卷可稽，被告丙○○
    於警訊及偵查中亦坦承其確曾與乙○○發生拉扯等語，嗣於原審調查時復承稱：
    「﹕頭去撞到貨物架而受傷。﹕」等語（見原審第二十五頁），且依乙○○提出
    之驗傷診斷書及照片所示，乙○○受傷係在頭頂部、右眼、右上唇等部位，於被
    毆後均呈巷瘀腫或擦傷，按其受傷情形觀之，應非自殘所致，被告丙○○辯係告
    訴人乙○○所自行傷害以誣陷其犯罪云云，即無可採。另證人即被告配偶沈淑娟
    於原審雖庭證稱：「乙○○先用拳頭打被告三次，被告將乙○○推開，李女撞到
    店內貨物架，後來李女起身拿椅子打被告，被告搶下椅子，李女又拿桌上之玩具
    電話打被告，於是被告再推開李女，李女又撞到架子。」云云（見原審卷第二十
    七頁），然証人沈淑娟係被告之配偶，所為証言難免偏頗，已難據為被告有利之
    証言，況依被告丙○○及證人沈淑娟所供，告訴人乙○○苟係遭被告推開而撞及
    貨架受傷，則告訴人乙○○所受之傷，應在其背後部位，豈其受傷位置均在頭頂
    部、右眼、右上唇、右膝等部位，與被告及証人沈淑娟所陳不符，足徵被告丙○
    ○及證人沈淑娟所言與常情相悖，殊難採信；至証人甲○○並未在現場目擊，其
    所証內容亦與本件傷害無關，亦難依其証言而為被告有利之認定，併此敘明。是
    本件事證明確，被告犯行洵堪認定，應依法論科。
三、查被告丙○○徒手、或持電話、椅子毆打告訴人乙○○成傷，所為核犯刑法第二
    百七十七條第一項之普通傷害罪。其以徒手、電話或椅子毆打，均屬同一傷害行
    為之多次動作，應認係犯一傷害罪。
四、原審以被告所犯罪証明確，援引刑法第二百七十七條第一項、第四十一條，罰金
    罰鍰提高標準條例第一條前段、第二條，審酌被告之品行、犯罪動機、目的、手
    段、所生危害及犯罪後態度等一切情狀，量處被告有期徒刑三月，並諭知以三百
    元為易科罰金之折算標準，並說明被告於本件傷害犯行，係因與告訴人乙○○言
    談間發生不快而造成之偶發事件，其持為毆打乙○○之電話、椅子，係被告生財
    或日常生活所用器具，與告訴人乙○○受傷過程相衡量，無沒收之必要，爰不為
    沒收之諭知，認事用法允無違誤，量刑妥適，被告上訴意旨空言否認犯罪，陳詞
    指摘原判決失當，要無理由，應駁回其上訴。
五、移送併辦意旨另以（八十九年度偵字第一○九六號）：被告丙○○於八十八年九
    月七日上午十時許，在臺北縣中和市○○路八九五號住處，與其母李郭孽發生爭
    執，竟以拳頭毆打其母親李郭孽之頭、頸部，致李郭孽右顏面二處瘀傷二．五公
    分×二．○公分、四．五公分×二．五公分，因認被告另涉有刑法第二百七十七
    條第一項傷害罪嫌云云。惟查被告前後二次毆打其姊乙○○及其母李郭孽犯行，
    分別係因親屬扶養、遺產分配與被告不遵從告訴人李郭孽之指示開門而發生爭執
    所致，業據告訴人乙○○及李郭孽指訴在卷，顯係因不同之原因所發生之各別偶
    發事件，雖前後二次時間相近，地點相同，然被告應係各別基於不同之傷害犯意
    所為，尚難其先後二次傷害行為，係基於概括犯意所為，應無連續犯之裁判一罪
    關係，非本案起訴效力所及，告訴人李郭孽事後亦已具狀撤回其告訴（此部分為
    非告訴乃論之罪），本院自無予以併案審理，應退還由檢察官另行處理，附此敘
    明。
六、據上論斷，應依刑事訴訟法第三百六十八條，判決如主文。
本案經檢察官蔡薰慧到庭執行職務
中    華    民    國     八十九     年       六       月       二       日
                             臺灣高等法院刑事第十六庭
                                 審判長法  官  許  增  男
                                       法  官  蔡  彩  貞
                                       法  官  黃  鴻  昌
右正本證明與原本無異。
不得上訴。
                                      書記官  黃  千  鶴
中    華    民    國     八十九     年       六       月       五       日
附錄本案論罪科刑法條全文：
刑法第二百七十七條：
傷害人之身體或健康者，處三年以下有期徒刑，拘役或一千元以下罰金。
犯前項之罪，因而致人於死者，處無期徒或七年以上有期徒刑，致重傷者，處三年以
上、十年以下有期徒刑。


司法院資訊處製作；財團法人民間司法改革基金會備份。
